臺灣桃園地方法院民事判決　　　　　　　 99年度訴字第298號
原　　　告　馮定亞
訴訟代理人　陳漢恒
被　　　告　白天鵝花園廣場大廈管理委員會
法定代理人　林詠渝
訴訟代理人　劉淑芬
　　　　　　張永昌
上列當事人間請求損害賠償事件，於民國100 年9 月28日辯論終
結，本院判決如下：
    主  文
原告之訴及假執行之聲請均駁回。
訴訟費用由原告負擔。
    事實及理由
壹、程序方面：
    被告之法定代理人，於本院審理期間，由池幼昌變更為林詠
    渝，據被告具狀聲明承受訴訟，並提出管理委員會會議紀錄
    影本（卷157-1 頁）為證，經核與民事訴訟法第175 條、第
    176 條規定相符，應予准許。
貳、實體方面：
一、原告起訴主張：
    (一)原告於8 年前發現其所有座落桃園縣平鎮市○○○街67號
      建物（以下簡稱系爭建物）天花板上方及2 樓及以上公有
      部分多處漏水，致原告屋內木質天花板及裝潢、牆壁及木
      質地板遭受嚴重破壞，並出現壁癌、乳膠漆脫落等現象，
      此外，水泥天花板也因滲水致水泥爆裂，外牆滲水。被告
      為系爭建物所在大廈之管理委員會，經原告多次向被告反
      應改善處理，均未獲置理，爰依侵權行為之法律關係，訴
      請被告賠償原告所受損失共計新台幣（下同）1,643,820
      元，及自起訴狀繕本送達被告翌日起至清償日止之法定遲
      延利息。茲分述原告所受損害明細如下：
      1.因系爭建物漏水，原告自行出資修繕，共計支出115,00
        0 元。
        (1)天花板更新工程：30,000元。
        (2)牆壁去霉及粉刷工程費：20,000元。
        (3)接水盆，白鐵皮包覆水管及牆壁及引導管工程費：
          65,000元。
      2.因原告所有建物內部持續漏水，造成原告木質天花板、
        水泥天花板、木地板，壁癌等損害，預估修繕費用為
        188,820 元。
      3.系爭建物漏水造成5 年來無法出租利用，以每月租金
        28,000元計算，其租金損失為1,680,000 元（28,000×
        12×5=1,680,000 ），原告考量景氣因素，只請求被告
        賠償其中半數即840,000 元。
      4.上述漏水已造成原告所有系爭建物價值減損，合計貶值
        至少1,000,000 元，惟原告僅請求被告賠償其中半數即
        500,000元。
      5.以上1.至4.合計1,643,820元。
    (二)對被告答辯之陳述：
      1.系爭建物在完工時即為單獨一戶，且迄今該建物所有權
        狀上亦登記為一戶，原告亦未曾移置排水管，此業經99
        年10月4 日台北市建築師公會(99)(十五)鑑字第2025號鑑定
        報告書（以下簡稱「第1 次鑑定報告書」）九、(一)1.認
        定明確。被告竟謂系爭建物原完工時為3 戶，嗣經原告
        或其前屋主自行僱工打通為一戶，將原本設計各自排水
        之系統改為集中單一排水系統云云，與事實不符。
      2.原告在發現漏水後，即以口頭通知被告處理，但被告均
        不理會，原告只好於92年9 月間寄發掛號信告知被告，
        被告仍相應不理，原告只得僱工修繕。因被告長久以來
        均不處理本件漏水問題，原告只好暫停繳納管理費，絕
        非如被告所稱因被告訴請原告給付積欠之管理費，原告
        始以住家漏水為由拒付管理費。
      3.台北市建築師公會於99年6 、7 月間派員至系爭建物分
        別進行初勘及會勘時，發現部分盛水盆內並無積水，平
        頂及天花板已乾涸無水氣，然上述盛水盆內無積水，係
        因原告在盛水盆之外，另安裝導管排水，自然不會發生
        積水在盛水盆長時間殘留之現象，況且，從污水排水管
        之鍍鋅鐵處亦已生銹乙事，亦可證明系爭建物曾經漏水
        之事實。
      4.從第1 次鑑定報告書之附件6 給水排水圖，足以證明系
        爭建物上方天花板有6 組污排水管經過並排至大廈外地
        下排水道，且鑑定報告書中亦未證實或提及漏水與公共
        排水管無關。事實上，該大廈於數年前曾先後發生公共
        排水管堵塞、污水倒灌導致1 樓大廳、會議室等之天花
        板嚴重漏水等情事，被告亦承認此項事實，當時被告曾
        出資修繕並重新裝潢天花板，但相同情況發生在系爭建
        物，8 年來被告卻不理不睬，反將相關責任推卸予2 樓
        住戶，要求原告向渠等索賠。
      5.建築師於第2 次前來補充第1 次未勘驗處時，原可查看
        該大廈1 樓其他公共區域類似之漏水情況，但被告代表
        極力阻止建築師前往各該地點查看，致影響有關漏水原
        因判斷之正確性。
      6.被告主張原告之損害賠償請求權已罹於時效云云，並不
        可採。蓋系爭房屋發生漏水，並非「過去式」而係「現
        在進行式」，亦即被告之侵權行為仍在持續發生，其損
        害之範圍亦在擴大之中，顯見原告侵權行為損害賠償請
        求權之行使，尚未罹於民法第197 條第1 項之短期時效
        。
二、被告則辯稱：
    (一)原告於87年購入系爭建物，其原始結構應為3 戶（即L1、
      L2 、L3 棟之1 樓），且各有獨立之排水系統，惟不知原
      告或其前任屋主自行請人施工，將排水之系統改造為集中
      單一排水系統，則系爭建物是否因單一系統無法負擔3 戶
      之集中排水而造成漏水，或因改造排水系統之破壞造成漏
      水不得而知。原告於未經釐清漏水之肇因為何，即請求被
      告就系爭建物之漏水負賠償責任，顯無理由。
    (二)依侵權行為法則，加害人負損害賠償之責任，以1.加害人
      有故意或過失；2.有加害之行為，且該行為須為有責違法
      之行為；3.損害與加害行為間有其因果關係等為要件。本
      件台北市建築師公會指派建築師先後於99年7 月26日及10
      0 年1 月28日赴現場會勘，並作出第1 次鑑定報告書及10
      0 年7 月19日(100)(十五)鑑字第1444號之補充鑑定報告書（
      下稱第2 次鑑定報告書），該2 次鑑定結果均已明確分析
      研判系爭建物漏水造成內部設施損壞因素，皆與本社區該
      棟大樓之公共排水管無關，被告既無任何加害原告之行為
      ，就原告因漏水所致損害，自不負損害賠償責任。至於建
      築師前往現場會勘之目的在於釐清系爭建物漏水之成因，
      故僅須就與此相關部分進行會勘，至於社區中庭等其他公
      共區域漏水，既與系爭建物漏水無關，自無會勘查之必要
      。
    (三)原告因自92年起即未曾繳納管理費，被告乃向法院訴請原
      告給付欠繳之管理費，原告始以其住家長期漏水為由，藉
      詞拒絕給付管理費，並提起本件訴訟。
    (四)原告於起訴狀中自認8 年前即發現系爭侵權行為之損害發
      生，而原告於8 年後始向法院提起民事訴訟，顯然早已罹
      於民法第197 條第1 項之2 年時效多年，被告對此提出時
      效抗辯。
    (五)原告於起訴狀中並未提供該訴狀所載各項損害及其價額之
      相關證物，若僅憑估價單一紙，實無法得知原告之損害究
      竟係以何依據及標準計算，亦不足證明原告之損害金額屬
      實。
三、本件兩造爭執與不爭執事項如下：
    (一)不爭執事項：
      系爭建物出現漏水（漏水位置如第1 次鑑定報告書第2-3
      頁所示項目，卷78-1、79頁）。
    (二)爭執事項：
      1.上述系爭建物之漏水是否為被告之不法行為所致？
      2.原告之侵權行為損害賠償請求權是否已罹於民法第197
        條第1項之時效？
      3.如原告對被告之侵權行為損害賠償請求權成立，則原告
        得請求損害賠償之金額若干？
四、本院之判斷：
    (一)系爭建物漏水與被告未修繕公用水管無關：
      1.原告主張系爭建物漏水受損之情況，可歸納為下列6 部
        分：
        (1)1樓進口旁天花板內漏水，地板受損。
        (2)臥室天花板完全破壞，且致地板受損拆除，及牆壁油
          漆脫落及牆癌。
        (3)夾層下1樓樓梯口旁上方天花板內排水管漏水。
        (4)天花板內有排水管漏水。
        (5)外壁滲水造成多處壁癌。
        (6)樓上滲水造成多處水泥剝落。
      2.為查明上述漏水原因，本院囑託台北市建築師公會進行
        鑑定，綜合第1、2次鑑定報告書顯示：
        (1)「1 樓進口旁天花板內漏水，地板受損」之原因為：
          直上層（2 樓之1 ）室外花台之栽植槽內排水孔因雜
          物（飄落樹葉或雜物等）堵塞，以致栽植槽內積水，
          且其內之防水層已年久失效，造成往下滲漏（卷177
          頁，第2 次鑑定報告書第3 頁）。
        (2)「臥室天花板完全破壞，且致地板受損拆除，及牆壁
          油漆脫落及牆癌」及「天花板內有排水管漏水」之原
          因為：至直上層勘查，其位置為2 樓之3 之浴室，且
          盛水盤之相對位置為浴缸。經研判因興建年代已久，
          漏水原因為浴缸本身漏水或浴缸下與樓地板間之填縫
          材料老化，致使浴缸內或浴室地面之廢水大量滲入浴
          缸下，因浴缸下並無貼磁磚，再加上防水材料已失去
          效用，致使浴缸下之廢水下滲至1 樓夾層平頂，但因
          目前該平頂已舖設不銹鋼盛水盤及排水管，故只有小
          量之水沿塑膠管外壁滲出（卷177 頁，第2 次鑑定報
          告書第3 頁）。
        (3)「夾層下一樓樓梯口旁上方天花板內排水管漏水」之
          原因為：經研判其漏水原因同前(2)原因，為浴缸本身
          或浴缸下樓地板漏水，但因目前2 樓之1 之浴室已重
          新整修，且2 樓之2 之浴室尚未發生狀況，所以現場
          勘查時已無漏水現象（卷177-178 頁，第2 次鑑定報
          告書第3-4 頁）。
        (4)「外壁滲水造成多處壁癌」及「樓上滲水造成多處水
          泥剝落」之原因為：經研判其漏水同上(2)之原因，為
          2 樓之3 浴缸本身或浴缸下樓地板漏水，經由樓板混
          凝土漫流現象所造成，但因目前平頂已舖設不銹鋼盛
          水盤及排水管，將滲水導流至公共排水管，所以現場
          勘查時已無漏水現象（卷178 頁，第2 次鑑定報告書
          第4 頁）。
      3.綜上2.之鑑定結論，足證系爭建物之漏水，或肇因於直
        上層（2 樓之1 ）住戶之室外花台之栽植槽內排水孔因
        雜物（飄落樹葉或雜物等）堵塞致栽植槽內積水，或因
        直上層（2 樓之3 ）浴缸本身或浴缸下樓地板漏水等原
        因所致，而不論室外花台或浴室，皆屬於各該住戶之專
        有部分，依公寓大廈管理條例第10條第1 項規定，應由
        各該區分所有權人進行修繕、管理、維護，並負擔其費
        用。被告各該部分既不負責修繕、管理之義務，縱其未
        予進行修繕，亦難謂有何不法。
      4.至原告所稱「公共排水管曾堵塞倒灌，以致漏水造成鑑
        定標的物損壞」乙節，則因台北市建築師公會無從判別
        而未經論斷其責任歸屬（卷178 頁，第2 次鑑定報告書
        第4 頁）。此外，原告復無法舉出系爭建物漏水與共用
        水管有關，要難遽令被告負侵權行為損害賠償之責。至
        原告堅稱該大廈在數年前，即先後發生公共排水管堵塞
        、污水倒灌導致1 樓大廳、會議室等之天花板嚴重漏水
        ，被告曾出資修繕乙節，縱令為真，充其量僅能證明公
        共排水管堵塞、污水倒灌與社區大樓之大廳、會議室等
        公共區域之漏水有關，卻無法逕自推認上述公共排水管
        堵塞、污水倒灌，亦為系爭建物漏水之成因。
    (二)按當事人主張有利於己之事實者，就其事實有舉證之責任
      ，民事訴訟法第277 條前段定有明文。又，因故意或過失
      ，不法侵害他人之權利者，負損害賠償責任，為民法第18
      4 條第1 項前段所明定。系爭建物漏水既非因被告負責管
      理、修繕之公用水管所引起，縱被告未進行修繕，亦難謂
      有何不法。此外，原告復無法舉證被告有何因故意過失之
      不法行為致其受損害，原告基於侵權行為之法律關係訴請
      被告賠償損害，於法不合。本件原告之訴為無理由，應予
      駁回。
五、原告之訴既無理由，其假執行之聲請即失所附麗，應併駁回
    之。
六、本件事證已明，兩造其餘爭點及攻擊防禦方法，對於判決結
    果均不生影響，爰不一一論述，附此敘明。
七、據上論結，本件原告之訴為無理由，依民事訴訟法第78條，
    判決如主文。
中    華    民    國   100    年    10    月    12    日
                  民事第一庭    法  官  邱璿如
以上正本係照原本作成
如對本判決上訴，須於判決送達後 20 日內向本院提出上訴狀。
如委任律師提起上訴者，應一併繳納上訴審裁判費。
中    華    民    國  100     年    10    月    13    日
                                書記官  利冠蔚